【裁判字號】    92,聲,410
【裁判日期】    920529
【裁判案由】    返還擔保金
【裁判全文】
臺灣桃園地方法院民事裁定  九十二年度聲字第四一○號
    聲  請  人  黃石城
    相  對  人  甲○○
右聲請人聲請返還擔保金事件，本院裁定如左：
    主      文
聲請駁回。
聲請程序費用由聲請人負擔。
    理      由
一、本件聲請意旨略以：聲請人與相對人間請求假扣押事件，聲請人前遵鈞院九十年
    度全黃字第二三○八號民事裁定，曾提供新台幣（下同）二十萬元為擔保金，並
    以鈞院九十年度存字第一二八四號提存事件提存在案。茲因聲請人已與相對人達
    成和解，經聲請人定二十日以上期間催告受擔保利益人即相對人行使權利而未行
    使，並提出桃園郵局存證信函及因收件人遷移不明而遭退回信封各一件為證，聲
    請返還前開擔保金等語。
二、按返還擔保金，依民事訴訟法第一百零六條準用同法第一百零四條之規定，須符
    合：（一）應供擔保之原因消滅者。（二）訴訟終結後，供擔保人證明已定二十
    日以上之期間，催告受擔保利益人行使權利而未行使者之要件，法院始得裁定返
    還擔保金。次按因釋明假扣押之原因而供之擔保，係擔保債務人因假扣押所應受
    之損害，故必待無損害發生或債權人本案勝訴確定，或就此所生之損害已經賠償
    時，始得謂供擔保之原因消滅；再按因假處分或假扣押所供之擔保，係為擔保受
    擔保利益人因不當假處分或假扣押所受損害而設，倘執行法院已依聲請或依職權
    依假處分或假扣押裁定實施假處分或假扣押之執行，則在執行法院撤銷其執行程
    序前，受擔保人所受之損害仍可能繼續發生，損害額既未確定，自無強令其行使
    權利之理。故在假處分或假扣押所供之擔保，供擔保人依民事訴訟法第一百零六
    條準用同法第一百零四條第一項第二款規定，聲請以裁定命返還其擔保金之場合
    ，必待假處分或假扣押之執行程序已撤銷，始得謂與民事訴法第一百零四條第一
    項第二款所定之「訴訟終結」相當，最高法院五十三年台抗字第二七九號判例及
    八十五年度台抗字第六四五號判決可資參照。
三、經查，本院依職權調閱本院九十年度執全字第一二一一號假扣押執行卷宗，並未
    見聲請人有撤回假扣押執行之聲請，聲請人於催告相對人行使權利前，既尚未撤
    回假扣押之執行，依前項說明，不得謂與民事訴訟法第一百零四條第一項第二款
    所定之「訴訟終結」相當，蓋聲請人雖主張本案訴訟已經終結，但尚未撤回假扣
    押執行程序前，相對人因假扣押執行程序所受之損害仍可能發生，損害額既未確
    定，自無強令相對人行使權利之理，況聲請人為定期催告相對人行使權利所寄發
    之桃園府前二十一支郵局九九九號存證信函，因收件人遷移不明而遭退回，有退
    回信封一紙在卷足憑，是以本件聲請人於訴訟尚未終結前即行使定期催告之權利
    ，且該催告亦未送達相對人，尚難謂已合法催告相對人行使權利。依上說明，聲
    請人之聲請不合返還擔保金之要件，本件聲請人之聲請，應予駁回。
四、依民事訴訟法第九十五條、第七十八條，裁定如主文。
中      華      民      國    九十二    年      五      月    二十九    日
                                     臺灣桃園地方法院民事第二庭
~B法      官  劉佩宜
右為正本係照原本作成
如對本裁定抗告須於裁定送達後十日內向本院提出抗告狀
中      華      民      國    九十二    年      五      月    二十九    日
~B法院書記官    吳仁心


司法院資訊處製作；財團法人民間司法改革基金會備份。
